臺灣高等法院民事判決
111年度上易字第616號
上  訴  人  惠群保全股份有限公司

法定代理人  黃益遠  
上  訴  人  惠群公寓大廈管理維護股份有限公司

法定代理人  黃益遠  
共      同
訴訟代理人  黃心賢律師
被 上訴 人  蔡欣宏  
訴訟代理人  鄧啟宏律師
複 代理 人  邱怡瑄律師
上列當事人間請求清償債務事件，上訴人對於中華民國111年3月
4日臺灣新北地方法院110年度訴字第2196號第一審判決提起上訴
，本院於111年9月13日言詞辯論終結，判決如下： 
    主  文
原判決廢棄。
被上訴人在第一審之訴及假執行之聲請均駁回。
第一、二審訴訟費用由被上訴人負擔。
    事實及理由
一、被上訴人主張：伊原為上訴人董事長，於民國108年3月5日
    與其他4名股東鄒武當、姜聖翊、蔡翰威、賴炫瑋將上訴人8
    0％股權出售予當時由羅超盟擔任法定代理人之壹貳物業科技
    股份有限公司（下稱壹貳公司），並簽署壹貳物業科技入資
    惠群保全暨惠群公寓大廈管理維護股份有限公司協議書（下
    稱系爭協議書）。依系爭協議書約定，伊應於108年3月間移
    轉經營權予壹貳公司，上訴人108年2月底前未收足之案場服
    務費新臺幣（下同）160萬元要歸還予伊。上訴人當時總經
    理羅超盟乃交予伊票面金額各50萬元之支票2紙，惟僅其中1
    紙兌現。嗣羅超盟向伊表示公司沒錢，乃於109年6月3日、1
    09年7月3日各給付伊利息2萬2000元，於109年7月後黃益遠
    擔任上訴人董事長，就無清償下文。爰依系爭協議書第8條
    第1項第2款約定，求為命上訴人應給付伊110萬元，及自起
    訴狀繕本送達翌日起至清償日止，按年息5％計算利息之判決
    。
二、上訴人則以：系爭協議書之簽署者甲方為上訴人原股東即被
    上訴人、鄒武當、姜聖翊、蔡翰威及賴炫瑋等5人（下合稱
    被上訴人等5人），至於乙方則為壹貳公司，足見系爭協議
    書係上訴人原股東與壹貳公司之協議，則被上訴人依系爭協
    議書第8條第1項第2款請求給付之對象當然為壹貳公司，無
    權向伊請求，且伊已將款項如數交付時任壹貳公司董事長之
    羅超盟等語，資為抗辯。
三、原審依被上訴人請求為其全部勝訴之判決，上訴人不服，提
    起上訴，並上訴聲明：⑴原判決廢棄。⑵被上訴人在第一審之
    訴及假執行之聲請均駁回。被上訴人則答辯聲明：上訴駁回
    。
四、兩造不爭執之事實（見本院卷第98頁）：
　㈠被上訴人等5人與壹貳公司於108年3月5日簽訂系爭協議書，
    並有系爭協議書可證（見原審卷第21至33頁）。
　㈡被上訴人與羅超盟（基於壹貳公司法定代表人身分）、黃益
    遠、徐珍翌於108年12月31日簽訂股權轉讓協議書，並有股
    權轉讓協議書可證（見本院卷第57至60頁）。
五、得心證之理由：
　㈠按債權人基於債之關係，得向債務人請求給付，民法第199條
    第1項定有明文。又系爭協議書第8條第1項第2款約定：「10
    8年度2月底前案場服務費及目前帳上現金，於給付案場相關
    費用後，歸還蔡欣宏先生（即被上訴人）帳戶」（見原審卷
    第31頁）。經查，上訴人原股東即被上訴人等5人於108年3
    月5日與壹貳公司簽訂系爭協議書，此為兩造所不爭執，是
    因簽訂系爭協議書而發生債之關係者為被上訴人等5人與壹
    貳公司，上訴人108年2月底前未收足之案場服務費，應由壹
    貳公司交付予被上訴人，則被上訴人依系爭協議書第8條第1
    項第2款約定，請求非系爭協議書債務人之上訴人給付110萬
    元，自非有據。況且，證人羅超盟到庭結證稱：「50萬元是
    我從公司（即上訴人）拿錢出來，50萬元我調給別人，我給
    蔡欣宏（即被上訴人）支票，但後來跳票，所以我答應要給
    蔡欣宏50萬元」等語（見原審卷第114頁）。另上訴人109年
    4月20日之轉帳傳票摘要欄記載：「惠群應付蔡欣宏轉讓股
    權前之公司餘額，經商議後為60萬元整」、「自惠群保全中
    信640帳戶提現交由羅超盟代為轉交」等語，該傳票左下角
    並有羅超盟簽名（見原審卷第63頁），且證人游桂菱（上訴
    人會計）到庭結證稱：轉帳傳票是伊製作，伊從銀行提錢交
    給羅超盟，轉帳傳票是在確認伊有交付60萬元給在上面簽名
    之羅超盟等語（見原審卷第117、118頁）。觀諸羅超盟給付
    予被上訴人之50萬元係由上訴人支付，另上訴人亦將60萬元
    交付予羅超盟等交易狀況，可見壹貳公司與上訴人間之資金
    往來乃內部資金調度，不能據此而認上訴人為系爭協議書之
    當事人。
　㈡至被上訴人雖主張：上訴人在原審民事答辯一狀表示：「因
    為惠群公司108年2月以前的案場服務費並沒有全數收足，且
    惠群公司108年2月底帳上仍有部分現金，以上均不在交易的
    範圍內；加諸惠群公司的經營權又約定在108年3月間移轉給
    新的經營者，因此協議書第8條第1項第2款約定『108年度2月
    底前案場服務費及目前帳上現金，於給付案場相關費用後，
    歸還蔡欣宏先生帳戶』。因為上開款項，均屬惠群公司的款
    項，原則上應該由惠群公司支付」（見原審卷第56頁），已
    構成自認云云。惟依上說明，上訴人108年2月底前未收足之
    案場服務費，因羅超盟當時擔任壹貳公司之法定代理人及上
    訴人之總經理，而壹貳公司與被上訴人簽訂系爭協議書，須
    給付該未收足款，故由上訴人交付予壹貳公司，再由壹貳公
    司交付予被上訴人。則上訴人上開陳述僅能認上訴人應支付
    未收足款予壹貳公司或其當時之法定代理人羅超盟，尚不能
    據此認定上訴人自認其為系爭協議書之當事人，況縱認自認
    亦與事實不符，且經上訴人撤銷（見本院卷第128頁），則
    被上訴人上開主張，並不足採。
六、綜上所述，被上訴人依系爭協議書第8條第1項第2款約定，
    請求上訴人應給付被上訴人110萬元，及自起訴狀繕本送達
    翌日起至清償日止，按年息5％計算之利息，為無理由，應予
    駁回。原審為被上訴人勝訴之判決，即有未合。上訴論旨，
    指摘原判決不當，求予廢棄改判，洵屬有據，自應由本院將
    原判決予以廢棄，改判如主文第2項所示。
七、本件事證已臻明確，兩造其餘攻擊防禦方法及未經援用之證
    據，經核與判決之結果不生影響，爰不逐一論述，附此敘明
    。　　
八、據上論結，本件上訴為有理由。依民事訴訟法第450條、第7
    8條，判決如主文。
中　　華　　民　　國　　111 　年　　9 　　月　　27　　日
                  民事第十庭    
                      審判長法  官  何君豪
                            法  官  高明德
                            法  官  張文毓
正本係照原本作成。
不得上訴。
中　　華　　民　　國　　111 　年　　9 　　月　　28　　日

                            書記官  劉文珠